臺灣高等法院刑事判決　　　　　　 95年度上更(一)字第409號
上　訴　人
即　被　告　　己○○
　　　　　(原名黃金朝)
　　　　　　　　　　　　(
選任辯護人　　姜至軒律師
　　　　　　　賴彌鼎律師
　　　　　　　林宗竭律師
上列上訴人因違反毒品危害防制條例案件，不服臺灣板橋地方法
院九十三年度訴字第五一四號，中華民國九十三年十二月卅日第
一審判決（起訴案號：臺灣板橋地方法院檢察署九十一年度偵字
第二一五六五號），提起上訴，判決後，經最高法院發回更審，
本院判決如下：
    主  文
原判決撤銷。
己○○連續販賣第一級毒品，處有期徒刑拾貳年。扣案毒品海洛
因捌包（驗餘淨重柒拾陸點陸捌公克）均沒收銷燬之，海洛因之
外包裝袋捌只均沒收。販賣毒品所得新台幣陸萬仟元沒收，如
全部或一部不能沒收，以其財產抵償之。
    事  實
一、己○○原名「黃金朝」（綽號「金雕」或「金朝」（台語）
    ，於民國九十二年三月十九日更名）前於民國七十五年間及
    八十年間，分別有贓物、違反麻醉藥品管理條例等案件之犯
    罪科刑紀錄，經法院判處有期徒刑確定，但執行完畢迄今已
    逾五年。又於八十二年間因違反麻醉藥品管理條例案件，經
    本院於八十二年四月廿二日以八十二年度上易字第一四九八
    號判處有期徒刑七月。復於同年間再因違反同上案件，分別
    經臺灣臺北地方法院及本院各判處有期徒刑六月、六年，並
    經本院定應執行有期徒刑六年四月；前開各罪，嗣於八十四
    年十月廿日縮短刑期假釋出監（第一次假釋）。假釋期間，
    因賭博等案件，又經臺灣臺北地方法院判處應執行有期徒刑
    一年；及因違反麻醉藥品管理條例案件，經本院判處有期徒
    刑七月確定；前開數罪復經本院定應執行有期徒刑一年七月
    ；並於八十七年間經撤銷前開假釋，應執行殘刑有期徒刑三
    年七月卅日，與前揭有期徒刑一年七月接續執行，嗣執行至
    九十年九月四日又縮短刑期假釋出監（第二次假釋）。然第
    二次假釋期間，又經撤銷假釋，現正入監執行殘刑有期徒刑
    二年五月廿五日，至九十五年六月廿六日縮刑期滿，執行完
    畢（惟於本案均不構成累犯）。
二、己○○於第二次假釋期間，猶不知悔改，明知海洛因業據我
　　國列為第一級毒品，不得非法販賣及持有，竟基於意圖營利
　  之概括犯意，先於九十一年九月初及十月卅日，在台北縣板
    橋市○○路○段二號七樓之九乙○○之住處，二次各販售新
    台幣 (下同)三千元及五千元之第一級毒品海洛因予乙○○
    ，後於九十一年十一月五日上午九時許，又在台北縣板橋市
    四維公園販售五萬五千元之第一級毒品海洛因予曾新春（嗣
    其於警詢、偵查中冒用「曾有利」名義應訊，所涉偽造文書
    犯行業經臺灣板橋地方法院以九十三年度簡字第二四四九號
    判處有期徒刑三月確定）。嗣曾新春於同年月七日凌晨零時
    卅分許，在臺北縣板橋市○○路○段與大明街口，為警查獲
    其施用一次後剩餘之海洛因十三包（驗餘淨重廿．八公克）
    、第二級毒品安非他命一包公克及分裝袋七十五只，曾新春
    乃向警方表示其中第一級毒品海洛因係向綽號台語發音「金
    朝（雕）」之黃金朝即改名後之己○○，於前揭時、地，以
    五萬五千元購入，並願配合查緝己○○，旋以其0000000000
    號之行動電話撥打原與己○○聯絡之0000000000號行動電話
    ，佯稱要購買二兩十萬元之海洛因，並約於前開友人乙○○
    住處見面交易，曾新春即帶同警方先行前往上址等候，迄於
    同日凌晨四時四十五分許，己○○依約將欲販售予曾新春之
    毒品二包（扣案淨重七五．六公克）置於一黑色背包內，偕
    同不知情之戊○○及另一姓名年籍不詳綽號「阿龍」之成年
    男子，一同至乙○○之上址，按電鈴欲進入屋內與曾新春進
    行毒品海洛因之交易，然於大門方開啟之際，己○○即發現
    屋內有警察守候，乃大喊將門抵住，並與戊○○、「阿龍」
    合力聯手先將大門抵住擋阻警員，旋與「阿龍」分頭逃竄，
    警員開啟大門後，先在吳宅門口逮捕呆立原處之戊○○，餘
    分二路追捕己○○及「阿龍」，嗣己○○為撿拾掉落地面裝
    有毒品之黑色背包，而在該大樓之樓梯間為警逮捕，另「阿
    龍」則趁隙逃逸無蹤，警方將己○○及戊○○帶入乙○○住
    處搜索，在己○○所提黑色背包內扣得前開二包海洛因，另
    在己○○所穿褲子口袋內扣得海洛因六小包（扣案淨重一０
    ．八公克），致己○○此次尚未完成交易而販賣未遂。
三、案經臺北縣政府警察局板橋分局報請臺灣板橋地方法院檢察
    署檢察官偵查起訴。
    理  由
壹、證據能力部分：
一、上訴人即被告己○○於原審審理及本院準備程序中供稱：其
    警詢時之供述非出於自由意志，當時一直提藥，意識模糊，
    因筆錄內容與事實不符，本欲拒絕簽名，是在警方催促下，
    不得已始在其上簽字云云。另選任辯護人為被告具狀略以：
    證人乙○○、曾新春、戊○○之警詢筆錄及證人曾新春第一
    次偵訊筆錄均屬傳聞證據，且證人乙○○警訊筆錄違反全程
    連續錄音之規定，並係遭恐嚇配合指稱；又其第一審法院審
    理時之証詞與警訊不符，然公訴人未提出証明吳宗之警訊有
    較可信之情形。另曾新春之警訊筆錄係遭警刑求，且因其於
    警訊係冒「曾有利」之名應訊，為己卸責之意圖極明顯，顯
    然欠缺可信性。至警員丁○○於偵查中作證時，未經具結，
    是前開筆錄均無証據能力云云。
二、經查，被告己○○於警詢中除坦承警方於其褲子口袋內及其
    現場遺留之黑色背包內分別查獲海洛因六小包（扣案淨重一
    ０．八公克）及二包（扣案淨重七五．六公克），及承認有
    施用安非他命之行為外，餘矢口否認有販賣第一級毒品海洛
    因之犯行，並辯稱：查獲之第一級毒品海洛因係逃逸之友人
    「阿良」（龍）所有，其不知作何用途云云。是其於警訊並
    未坦承販賣，且幾近全數均記載對其有利之供述，當無違反
    其自由意志之疑，況若確非出於自由意志而陳述，何以於偵
    查中迄未提及，遲至原審九十三年十一月廿五日審理中始行
    提出？是其上開所辯，顯然背離常情，自不堪憑信。至證人
    丁○○之偵訊筆錄，經本院加以審視結果，確未發現任何證
    人結文附於其前後，則證人丁○○既未經踐行具結程序，則
    其於檢察官偵訊時所為之證言，依法自無證據能力，合先敘
    明。
三、次查，證人乙○○於原審審理時供稱：「（警方有否對你刑
    求？）有的，七、八人圍著我，其中1個人打我二拳。…（
    能否證明警察對你刑求？）我在地檢署時有向檢察官陳述，
    當初我們在黃金朝住處（按：應係乙○○自宅之誤）被查獲
    時，有一位警察在進來時跌了一跤，抓我之前，就打我，在
    做筆錄時，沒有打我，但是有恐嚇我，是其中一個刑警，姓
    名我不知道，他說什麼東西是黃金朝的，什麼東西我不知道
    ，叫我說海洛因是向黃金朝買的」云云（原審卷第96頁、第
    97頁）。惟證人乙○○所供警察跌倒之時點，與證人曾新春
    所供不符（詳後），已見情虛，且警察進入乙○○住處時跌
    倒，與毆打證人乙○○乃至作筆錄時加以恐嚇究有何關連？
    是證人乙○○所供警察跌倒，嗣遭警方毆打並恐嚇云云，要
    與經驗法則及論理法則相悖，實難遽信。且遍查證人乙○○
    於臺灣板橋地方法院檢察署之偵訊筆錄，除僅否認警詢時之
    供述實在（偵查卷第75-1頁、第106頁、第106-1頁）外，並
    未提及警察打人及恐嚇伊要指證被告之情形，是證人乙○○
    供稱有向檢察官陳述警詢時遭恐嚇云云，顯屬無稽；況其亦
    係遲至原審九十三年九月廿二日審理時始行提出刑求抗辯，
    於檢察官偵訊中則未提隻字片語等情觀之，要難採信警方有
    不正取供之情形；復參諸第二次偵訊中當檢察官質以：「警
    訊中為何說是向黃金朝買的？」時，證人乙○○亦僅稱：「
    當時黃金朝和『阿龍』及另1名男子來我住處，警察要抓人
    的時候『阿龍』跑掉了，所以我才會說黃金朝」等語（偵查
    卷第106-1頁），以是，姑不論其所稱因販賣者逃跑即隨意
    指證他人之託辭顯有悖於常情，至少其於警詢時指證被告己○○，係出於己意而為，而非出於警方之強暴、脅迫或恐嚇
    ，要堪認定。再查，證人曾新春於偵查中具狀陳稱：「…當
    時本人向綽號阿龍購買毒品使用，相約至板橋中山路一段二
    號七樓，本人到達後即被埋伏之警員逮捕，然後等待阿龍前
    來，後來阿龍與友人前來，結果警方因要逮捕他們三人致使
    一名小隊長受傷，因而使阿龍逃逸，警方未能逮捕到阿龍，
    十分憤怒，將此挫折全歸咎於阿龍之友人（按：即被告己○○），之後一同帶回板橋分局刑事組後，未隔離偵訊，所以
    目睹警方對阿龍之友人刑求逼供，令人心生畏寒，深恐本身
    亦會面對相同之遭遇，接著警員在製作筆錄時，叫我要說毒
    品是向黃金朝購買（至此方知阿龍友人之姓名），在筆錄上
    並填寫購買次數、數量、金額、時間之不實供詞，要本人承
    認是出於自由意識下所供稱，不然後果自行負責，本人深恐
    若不與警方配合誣陷黃金朝，會危害本身，更恐遭受黃金朝
    相同之刑求，迫於情勢為求自保，進而作出偽證誣陷黃金朝
    販毒…」（偵查卷第175頁、第176頁），於原審審理時供稱
    ：「（你說你向「阿龍」買毒品，為何警局時說向「金雕」
    買毒品？）因為警察在抓他們的時候，有一位警察摔傷，而
    且「阿龍」跑掉了，要我們一定要咬己○○。…是警察叫我
    咬己○○的。…（警察如何跟你說，要你咬出己○○？）警
    察拿乙○○的筆錄給我看，說乙○○已經咬出己○○了，叫
    我也說是己○○」（原審卷第199頁）云云。惟證人曾新春
    與乙○○所供警察摔傷之時點，究係在警方追捕被告己○○
    、「阿龍」之時，抑或進入乙○○住處查獲乙○○時，顯然
    相互扞格，已見情虛；且查，證人曾新春係於九十一年十一
    月七日六時至七時卅分接受警方詢問，顯然早於被告己○○
    之同日十時至十一時，警方於詢問被告己○○時，甚且告以
    曾新春指證其販賣海洛因之要旨，此均有各該筆錄附卷可稽
    ，證人曾新春於原審審理中且稱：「（先後作筆錄順序）己○○什麼時候作，我不知道」等語（原審卷第201頁），則
    其既先於被告己○○接受詢問，且不知己○○筆錄之製作時
    間，又如何能目睹被告己○○遭警方刑求逼供？況被告己○○僅辯稱因提藥意識模糊而為簽署警訊筆錄，迄未主張有遭
    何刑求，則曾新春何來目睹刑求之說？且當日被查獲者，尚
    有乙○○、戊○○等人觀之，果警方因原欲逮捕之「阿龍」
    逃逸，為求績效，當可要求曾新春指證任一位在場之人，又
    何需以脅迫、恐嚇或誘導等不正方法非要曾新春指證被告己○○不可？綜上等情，益徵證人曾新春所謂目睹被告己○○
    遭刑求逼供，其迫於情勢始配合警方誣指被告己○○販毒云
    云，全屬子虛，其於警詢中之陳述係出於自由意志所為，並
    無遭警方不正取供之情事，要堪認定。
四、又按「訊問被告，應全程連續錄音；必要時，並應全程連續
    錄影。但有急迫情況且經記明筆錄者，不在此限」；「本章
    之規定，於司法警察官或司法警察詢問犯罪嫌疑人時，準用
    之」，刑事訴訟法第一百條之一第一項、第一百條之二分別
    定有明文，即司法警察（官）詢問犯罪嫌疑人，除有急迫情
    況且經記明筆錄者外，應全程連續錄音；必要時，並應全程
    連續錄影，考其立法目的，在於建立詢問筆錄之公信力，並
    擔保詢問程序之合法正當；亦即在於擔保犯罪嫌疑人對於詢
    問之陳述，係出於自由意志及筆錄所載內容與其陳述相符。
    經查，系爭警詢筆錄之錄音帶，經本院前審向臺北縣政府警
    察局板橋分局及臺灣板橋地方法院檢察署函調結果，臺北縣
    政府警察局板橋分局業已將全數錄音帶隨案附卷移送臺灣板
    橋地方法院檢察署，且其中並無被告己○○之警詢錄音帶，
    此有臺北縣政府警察局板橋分局九十四年五月廿五日北縣警
    板刑字第0940015811號函（本院前審卷第92頁）、臺灣板橋
    地方法院檢察署九十四年八月十八日板檢榮玄91偵21565字
    第61587號函（本院前審卷第114頁）各一紙附卷可按，是已
    無被告己○○之警詢錄音可行勘驗。而證人乙○○之警詢錄
    音帶，經本院前審播放並與筆錄內容相互對照結果，其警詢
    過程全程錄音，並無中斷，惟依警方詢問及乙○○答覆順暢
    之情形以觀，筆錄似非當場即時作成，有先行製作完成後，
    由乙○○再依筆錄內容回答並同時錄音，致筆錄所載與錄音
    內容完全相符之情形；另證人曾新春之警詢錄音帶，勘驗結
    果，其警詢過程亦均全程錄音，並無中斷，筆錄記載內容與
    錄音帶內容完全相符，並由警方與曾新春二人以一問一答方
    式製作，雖曾新春供述之速度正常；惟警員詢問之速度至快
    且順暢，其詢問部分亦似事先擬妥，曾新春僅針對其問題回
    答，此分別有本院於九十四年六月十日、九十四年十月十二
    日勘驗筆錄各一份附卷足憑（本院前審卷第93頁、第132 頁
    ）。惟警詢過程未全程錄音或警方先將問題擬妥照問，刑事
    訴訟法並未明文排除此種警詢筆錄之證據能力，至其證據能
    力之有無，即應審酌司法警察（官）違背該法定程序之主觀
    意圖、客觀情節、侵害犯罪嫌疑人權益之輕重、對犯罪嫌疑
    人在訴訟上防禦不利益之程度等具體情節認定之（最高法院
    九十年度台上字第七一三七號裁判要旨參照）。是查上開警
    詢筆錄製作完成後，既均經被告己○○及證人乙○○親閱、
    簽名，且上開警詢過程並無任何不正取供之情事，嗣後於檢
    察官偵訊時渠二人亦均未提及警詢中之陳述非出於渠等自由
    意志，業如前述，自足以擔保詢問程序之合法正當與正確性
    ，則揆諸上開說明，被告己○○、證人曾新春、乙○○上開
    警詢筆錄在不違反刑事訴訟法其他規定之情況下，自均有證
    據能力。
五、再按，「被告以外之人於檢察事務官、司法警察官或司法警
    察調查中所為之陳述，與審判中不符時，其先前之陳述具有
    較可信之特別情況，且為證明犯罪事實存否所必要者，得為
    證據」，刑事訴訟法第一百五十九條之二定有明文。查證人
    乙○○、曾新春、戊○○於警詢時之證述及證人曾新春第一
    次於檢察官偵訊時之證述，固與審判中不符，然渠三人於警
    詢時之指證較接近案發時間，且證人乙○○警詢時證述其購
    買毒品是撥打被告0000000000號電話，證人曾新春警詢時則
    證述其購買毒品是使用0000000000號行動電話，亦撥打被告
    0000000000號同一電話相符，且曾新春與被告上開二支行動
    電話門號，於警方查獲前之九十一年十一月六日、七日共有
    十次（原審誤為九次）通話紀錄，有行動電話資料表及通聯
    紀錄表附卷可稽（偵查卷第156頁至第163頁），足認被告己○○與證人曾新春為警查獲前有密切通聯之情形；又警方逮
    捕時並在被告所提黑色背包內扣得海洛因二包，經法務部調
    查局鑑驗結果，確為第一級毒品，其於扣案時淨重淨重七五
    ．六公克，與曾新春約購之二兩（約七十五公克），極為接
    近等情，且渠三人之警訊均比嗣於原審審理中所述較為可信
    （詳如後述），復為證明本案販賣海洛因之犯罪事實存否所
    必要，是渠三位証人於警訊、偵查中之陳述，均得為證據。
    至証人曾新春雖於警詢及檢察官偵訊中冒用「曾有利」之名
    應訊，然檢警偵查權實施之對象仍為曾新春本人，自不因其
    以何種名義應訊而使偵查之效力受到任何影響；況其冒名即
    足卸己身之責，亦不必非要指證被告己○○不可，乃其為己
    身卸責要與其指證何人不相關涉，是選任辯護人徒以曾新春
    於警詢及檢察官偵訊中冒用「曾有利」之名應訊，即遽認其
    於警詢及第一次偵訊中所為之供述顯不可信，並無證據能力
    云云，自無足採，合先敘明。
貳、有罪部分：
一、訊據被告己○○固坦承於前揭時、地，為警當場在其所提黑
    色背包內扣得海洛因二包之事實，惟矢口否認有販賣毒品之
    犯行，辯稱：0000000000號行動電話並非其在使用，曾新春
    亦未打電話與其聯絡，當時其係與戊○○、「阿龍」吃完宵
    夜喝完酒後，即跟著「阿龍」前往乙○○住處，但不知要去
    做什麼，在現場查扣裝有海洛因之黑色背包是「阿龍」的，
    其只是舉手之勞幫忙「阿龍」拿著；扣案二包海洛因及另六
    小包海洛因，均係先後自該黑色背包內啟出，證人曾新春、
    乙○○嗣偵審中均已明確說明海洛因是向「阿龍」購買，且
　　證人戊○○亦於偵查中亦證述上開黑色背包是「阿龍」的，
　  況扣案之毒品海洛因係警方以「陷害教唆」之違反法定程序
    方式所取得之證據，證人曾新春所撥打之門號0000000000設
    定轉接門號0000000000之行動電話晶片卡、行動電話機，經
    警於現場撥打甚至其車上找尋，均無所獲，足見該門號係當
    日脫逃綽號「阿龍」之男子所使用，在無積極證據之情況下
    ，自不能僅因曾新春、乙○○於警詢時所言，即認定被告有
    販賣第一級毒品之犯行云云。
二、經查：
（一）警方先於九十一年十一月七日凌晨零時卅分許，在臺北縣
      板橋市○○路○段與大明街口，查獲曾新春，並自其身上
      扣得海洛因十三包（扣案淨重二０．八公克）、安非他命
      一包及分裝袋七十五只；嗣警方依據曾新春供陳查扣毒品
      中扣案之海洛因係前向被告以五萬五千元購買，並主動配
      合警方以其持有0000000000號行動電話，撥打原與被告聯
      絡購毒之0000000000號電話，再約購二兩十萬元之海洛因
      ，使警方於同年月七日凌晨四時四十五分，在板橋市○○
      路○段二號七樓之九乙○○住處前門口當場查獲戊○○，
      被告與綽號「阿龍」則分頭逃竄，至樓梯間被告為撿取掉
      落之黑色背包方為警逮捕，並同時在被告所穿褲子口袋內
      扣得白色粉末六小包，且在其所提黑色背包內扣得白色粉
      末二包之經過；另乙○○亦供承二次以相同行動電話號碼
      在事實欄所載時、地，向被告購買二次海洛因等情，業據
      證人曾新春、乙○○、戊○○分別於警詢時陳述在卷（偵
      查卷第14、15、10-1至11頁），核與現場查獲員警丁○○
      、丙○○、甲○○、庚○○於本院結証經過大致相符。另
　　　於偵查中曾新春仍供稱：毒品是向黃金朝買的，就買一次
　　　，五萬五千元買的（偵卷第74-1頁第9行、75頁反面第3行
　 　　）；乙○○則於原審亦結証稱：有向黃金朝買過海洛因
　 　　，當時黃金朝行動電話為0945，後面忘記了（原審99頁
　　　第8、9行、第100頁第7行），均與渠二人於警訊供陳相符
  　　，乙○○因時隔久遠，遺忘非自己使用之電話號碼，亦與
　    常情無違，然所述前四碼仍與被告使用電話相同，亦不否
      認原警訊所陳號碼有誤，故應可採信。嗣曾新春改稱係向
　　　「阿龍」購買，當日係與「阿龍」約購，既與前揭陳述不
　　　符，並與現場埋伏等候員警丁○○、丙○○、甲○○、庚○○均係等候逮捕被告一節不符，況亦與其所聯絡電話為
　    被告使用（如後述）亦不相符；而乙○○嗣亦先後改稱係
      向「阿龍」購買，或稱被告與「阿龍」同來（偵卷第106-
　　　1 頁）、或向綽號「黑糖」購買（原審卷第97頁），經詰
　　　問與偵查中改稱向「阿龍」購買不符時，即稱「黑糖」就
  　　是「阿龍」，且被告未與「阿龍」同來（原審卷第98頁）
　    ；惟曾新春與被告均稱「黑糖」實為曾新春之綽號（偵卷
      第74頁、原審卷第151頁），是足証曾新春及乙○○之改
　　　稱，均係迴護被告之詞，委無足採。另被告稱與曾新春無
　　　何仇隙，然與乙○○則有嫌隙，乙○○指稱向其購買，顯
  　　係報復云云，然証人乙○○稱其與被告並無何仇隙（偵卷
　    第11-1頁），而被告則先於警訊稱，係因勸乙○○勿施用
      毒品，而招致其不滿（偵卷第9頁）；後則稱係因本案查
      獲前曾因跳票毆打過乙○○，致其懷恨在心（原審卷第15
      2頁），乃先後所陳事由不同，顯係臨訟編纂之詞，要無
      足採，二証人既均與被告相識復無何仇隙，當無誣攀如此
　　　重罪之理，且乙○○本案施用毒品，亦僅係經裁定送觀察
　　　、勒戒，無因供認來源而得減刑之利。此外，並有上開在
  　　被告所提黑色背包內扣得之白色粉末二包可資佐證；而上
　    開白色粉末二包，經與在被告所穿褲子口袋內扣得之白色
      粉末六小包一併送請法務部調查局鑑定結果，確屬第一級
      毒品海洛因（經取樣部分檢驗用罄，驗餘合計淨重八四．
      五二公克，純度四三％，純質淨重卅六．三四公克），亦
      有該局鑑定通知書一紙在卷可稽（原審卷第79頁）。
（二）又曾新春所使用之0000000000號行動電話與0000000000號
      電話，確於十一月七日凌晨一時廿九分、二時三分、二時
      卅九分、三時廿分，有四通之電話聯繫，亦有遠傳電信股
  　　份有限公司通聯紀錄在卷可稽，與曾新春所証約購之事實
　    相符，且0000000000號行動電話，雖非登記被告使用，然
      被告於第一次警訊筆錄「受訊問人電話號碼欄」已記載該
　　　行動電話，且被告於本院否認前開電話為其使用外，餘三
　　　支電話則坦認均為其所使用，則於警訊之始，詢問其年籍
　　　、電話資料時，因尚無戒心，所述聯絡四支電話號碼，應
　　　堪信為真實，又警員初始製作筆錄詢問基本資料，亦無預
　　　見其將否認使用該電話，而將非該電話號碼故意寫入，是
　　　被告辯稱該電話非其使用云云，顯無足採。另証人戊○○
  　　雖於本院亦應和証述：警員於現場有撥打並至被告車上找
　    尋該號行動電話未獲，惟又証稱被告並未開車前往，渠三
      人係步行前往乙○○住處，未見被告車，亦不知被告車停
　　　放何處等情（本院九十五年十二月廿六日審判筆錄第9、
　　　10頁），核與被告於原審供承亦是步行前往（原審卷第
　　  152頁審判筆錄）相符，則被告既未開車前往，警員何能
　　　至被告車上尋找？是戊○○所証，顯係迴護被告之詞，而
　　　被告所辯，亦屬飾卸，均無足採，該支行動電話確係被告
　　　使用，並用以聯絡買賣毒品事宜，可堪認定，被告辯稱未
　　　自其身上查扣上開門號之行動電話及晶片卡，即不得認係
  　　其使用云云，即無足採。
（三）另自黑色背包內扣得之海洛因二包，被告自承遭警查獲時
      係其持有，惟辯稱為「阿龍」所有，其只是幫「阿龍」拿
      背包，其在被警方查獲前並不知道背包內裝有海洛因云云
      ；然查，對何時開始持有該黑色背包？被告先後稱：黑色
      背包係「阿龍」在小吃店交給的（偵卷第98頁）、或離開
      小吃店時，他（指阿龍）叫我幫忙揹，並一起去找朋友（
      偵卷第127-1頁）一路上都是我在揹（原審卷第152頁），
      或是要去乙○○的路上，「阿龍」一邊講手機，手上又一
      個包包，他拜託我幫忙揹一下（本院卷九十六年一月九日
      審判筆錄第10頁），前後不一，已有可議；且衡諸常情，
      若扣案二包海洛因非被告所有，被告並非販賣海洛因予曾
      新春之人，何以如前所述，曾新春會以被告之電話與之聯
      繫交易，並帶同警方前往乙○○之住處查獲被告？況背包
      內既有毒品海洛因，「阿龍」又豈會隨意將此等物品交予
      被告保管？果如被告所辯，實際販毒者係「阿龍」，其僅
      是舉手之勞暫幫「阿龍」拿一下皮包，則於其等抵達乙○○住處時，亦應由「阿龍」將皮包取回以便販賣，方符常
      情，焉有由被告繼續手持該黑色背包之理？且被告若確實
      不知該黑色皮包內之物品係海洛因，及前往乙○○住處之
      目的非販賣毒品，又焉有於見到警察時隨即攜開背包分頭
      竄逃，不若戊○○即立於門口現場之理？綜上等情，足見
      被告所攜帶黑色背包內扣得之海洛因二包係被告所有等語
      ，確與事實相符，堪以採信；另六小包海洛因，亦係員警
      自被告褲子口袋內查扣，亦據被告及証人曾新春、乙○○
      、戊○○於警訊陳述一致，而現場查獲員警丁○○、丙○○、甲○○、庚○○雖於本院均稱因時隔久遠，且警員勤
      務繁多，對六小包之扣案印象業已模糊，然現場自何處查
      扣，均應據實記載於原警訊筆錄，既與常情相符，且員警
      當時查緝重點在被告欲販賣且已遭查獲之二大包毒品，對
      另六小包當無須故加虛枉登載起獲處，是該警訊筆錄之記
      載及被告與証人一致之陳述，既與事實相符，即堪採信。
      至証人戊○○於本院証陳六小包毒品係員警自黑色背包夾
      層中取出一節（本院九十五年十二月廿六日審判筆錄第11
      頁)，既與其証陳另二包毒品係背包落地時掉出遭警查獲
      ，而與被告自始均供陳該二包毒品係員警將其逮捕帶入屋
      內，自背包內取出時，其方知有毒品，要無毒品掉落一節
      不符，足認証人戊○○所証係迴護被告之詞，不足採信。
      本案証人曾新春於電話中約購十萬元二兩之毒品海洛因，
      而被告應約前來並遭警查獲背包內之毒品二包，扣案淨重
      七五．六公克，與二兩即七五公克重量相當，益足証該二
      包毒品即係應約買賣前來交付，至堪認定。
（四）至販賣第一級毒品海洛因係違法行為，非可公然為之，亦
      無公定之價格，不論任何包裝，均可任意分裝增減分量，
      而每次買賣之價量，亦可能隨時依雙方間之關係深淺、資
      力、需求量及對行情之認知、來源是否充裕、查緝是否嚴
      緊，購買者被查獲時供述購買對象可能性之風險評估等，
      而異其標準，並機動調整，非可一概而論，販賣之利得除
      經坦承犯行或價量俱臻明確外，委難察得實情，販賣之人
      從價差或量差中牟利方式雖異，其意圖營利之非法販賣行
      為則一，是除非別有事證，足認係按同一價量委買、轉售
      或無償贈與，確未牟利外，尚難執此遽認非法販賣之證據
      有所未足，致使知過坦承者難辭重典，飾辭否認者反得僥
      倖，而失情理之平。本件被告矢口否認有販賣毒品之犯行
      ，然販賣海洛因犯行之法定刑度極重，係眾所週知之事實
      ，依一般經驗法則，販賣海洛因者鋌而走險，苟非意在營
      利，所為何來？且被告與證人曾新春、乙○○間均非熟識
      至交，亦無何仇隙已如前述，苟非意圖營利，豈會甘冒重
      刑之風險而與之相約交易毒品？是被告有販賣毒品營利之
      意圖甚明。
（五）按本案係由員警唆使曾新春佯裝欲購買毒品，而誘出被告
      己○○始經查獲，程序法上尚涉及因誘捕偵查取得之證據
      ，有無證據能力之問題。經查，被告己○○經曾新春以電
      話表示向其購買毒品，隨即前往雙方約定之乙○○住處準
      備交易，曾新春非為警強迫下始幫助為此誘捕偵查行為，
      是員警於本案所實施之誘捕行為，尚未達積極且過度之嚴
      重程度。且被告己○○甫於深夜四時許接獲曾新春之電話
      ，隨即出現於雙方約定之交易地點，堪認其早已事先備妥
      大量之海洛因隨時待售，則其於販入該等大量海洛因之初
      ，即具有將之分裝出售牟利之意圖，至為顯然。而警方於
      本案所實施之誘捕行為，不過係以設計引誘之方式，使被
      告己○○意圖營利販賣毒品海洛因之犯意彰顯於外，進而
      加以逮捕偵辦，自屬偵查犯罪技巧之範疇，與所謂「陷害
      教唆」，係以引誘或教唆犯罪之不正當手段，使原無犯罪
      故意之人因而萌生犯意而實施犯罪行為，再進而蒐集其犯
      罪之證據而予以逮捕偵辦之情形，尚屬有別。易言之，警
      方於本案所實施之誘捕行為，並未違反憲法對於基本人權
      之保障，亦未逾越偵查犯罪之必要程度，且於公共利益之
      維護有其必要性存在，是本件警方依誘捕被告己○○之方
      式所蒐集之證據資料，自難謂無證據能力；選任辯護人上
      開所辯扣案之毒品海洛因係警方以「陷害教唆」之違反法
      定程序方式取得之證據云云，容有誤會，附此敘明。綜上
      所述，本案事證已臻明確，被告犯行洵堪認定，自應依法
　　　論科。
三、核被告所為，係犯毒品危害防制條例第四條第一項之販賣第
    一級毒品罪。按毒品危害防制條例曾於九十二年七月九日修
    正公布，並於九十三年一月九日施行，惟就販賣第一級毒品
    罪，修正前後之罪、刑均無變更，應依刑法第二條第一項前
    段之規定，適用行為時之法律，先予敘明。另被告行為後刑
    法，刑法第五十六條連續犯之規定，業於九十四年二月二日
    修正公布刪除，並於九十五年七月一日施行，則被告之犯行
    ，因行為後新法業已刪除連續犯之規定，此刪除雖非犯罪構
　  成要件之變更，但顯已影響行為人以一罪論之刑罰法律效果
    ，自屬法律有變更，依新法第二條第一項規定，比較新、舊
　　法結果，仍應適用較有利於被告之行為時法律即舊法論以連
　  續犯（最高法院九十五年第八次刑事庭會議決議參照）。又
    刑法第六十四條第一項、第六十五條第一項對死刑及無期徒
　　刑，均不得加重之規定未為修正，然對各該第二項減輕部分
　  ，死刑之減輕由「無期徒刑，或為十五年以下十二年以上有
    期徒刑」，修正為「無期徒刑」；無期徒刑之減輕由「七年
    以上有期徒刑」修正為「二十年以下十五年以上有期徒刑」
    ，比較結果，以修正前均較有利於被告，並為不割裂適用，
    是加重、減輕均應適用修正前第六十四條第一、二項及第六
    十五條第一、二項之規定，先附此敘明。本案被告因販賣而
    持有海洛因之低度行為，應為販賣之高度行為所吸收，不另
　　論罪。至其先後販賣第一級毒品海洛因既、未遂之犯行，時
　  間緊接，犯罪構成要件相同，顯係基於概括犯意反覆為之，
    應依修正前連續犯之規定，從重論以一連續販賣第一級毒品
    既遂罪，除其法定本刑為死刑、無期徒刑，依法不予加重外
    ，就罰金刑部分加重其刑。
四、原審據以對被告論罪科刑，固非無見。惟查：（一）關於被
    告被訴販賣予乙○○部分，以乙○○嗣後迴護稱係向「阿龍
    」購買及被告稱有嫌隙，而如前所述，未詳予勾稽二人所稱
    均有重大瑕疵，遽為即為不另為無罪之諭知，自有未洽；（
    二）證人即臺北縣政府警察局板橋分局刑事組小隊長丁○○
    於臺灣板橋地方法院檢察署作證時，未經具結，其此部分證
    言自無證據能力。原判決資為不利於被告之認定，即有未合
    。（三）證人戊○○之警詢筆錄屬於傳聞證據，復無刑事訴
    訟法第一百五十九條之三之各款情況，原審既未經兩造同意
    以書証引入，復未傳証，即遽以採証，以之作為認定被告販
    賣海洛因之依據，亦有未洽。（四）又公訴人未起訴被告販
    賣第二級毒品安非他命之事實，且本案除曾新春於警訊初供
    併稱扣案一、二級毒品均係向被告購買外，餘於偵查、審理
    ，均僅陳稱購買海洛因部分，此外復未查獲被告有涉同時販
    售安非他命之積極事証，原審復未就安非他命為何調查，遽
    認被告係同時販售第二級毒品，依想像競合犯逕予以論罪，
    自有未洽；（五）又本件未及比較修正之新舊刑法，亦有未
    合。被告上訴否認販賣毒品犯行，固無足採，然原判決既有
    前揭可議之處，自屬無可維持，應由本院將原判決撤銷。爰
    審酌被告素行不佳，於第二次假釋期間，不知悛悔向上，且
    年輕力壯，復不思戮力工作，竟販賣毒品圖利，且販賣毒品
    、荼毒國人生命、健康，暨其犯罪之手段，犯後仍飾詞否認
    ，犯行態度欠佳，惟販售次數非多，本案販售所得僅六萬三
    千元，量以最低之刑（無期徒刑），仍屬過重，衡其犯罪之
    情狀，爰依刑法第五十九條規定，予以減輕，並如前所述，
    適用較有利於被告之修正前刑法第六十四條第二項及六十五
    條第二項規定，乃量處如主文第二項所示之刑，以資懲儆。
五、扣案第一級毒品海洛因二包及六小包（合計驗餘淨重七六．
    六八公克），不問屬於犯人與否，均應依毒品危害防制條例
    第十八條第一項前段之規定宣告沒收銷燬之；另海洛因之外
    包裝袋八只，係被告用以盛裝擬供販賣之海洛因，以防止毒
    品裸露、潮濕，係被告所有供犯罪所用之物，應依毒品危害
    防制條例第十九第一項之規定宣告沒收；又被告販賣第一級
    毒品海洛因予乙○○之所得之八千元，及及販賣予曾新春之
    所得五萬五千元，均係被告販賣毒品所得之財物，均應併依
    同上條例第十九條之規定沒收之；如全部或一部不能沒收時
    ，以其財產抵償之。至被告嗣第二次販賣毒品與曾新春之犯
    行，其既因被查獲而未遂並未取得價金，自無犯罪所得，即
    無從宣告沒收犯罪所得，併此敘明。再者，被告為警查獲時
    用以裝置前揭海洛因之黑色背包一只，及其與證人曾新春聯
    絡時所用之0000000000號行動電話晶片卡及行動電話機，雖
    均係被告持有使用，然查無其他積極證據足認係被告所有之
    物，復未查扣，乃不予宣告沒收，亦附此敘明。
、據上論斷，應依刑事訴訟法第三百六十九條第一項前段、第
　  三百六十四條、第二百九十九條第一項前段，修正前毒品危
    害防制條例第四條第一項、第十八條第一項前段、第十九條
    第一項，刑法第十一條前段、第二條第一項前段、第五十九
    條，修正前第五十六條、第六十四條第一項、第二項、第六
    十五條第一項、第二項，判決如主文。
本案經檢察官柯麗鈴到庭執行職務。
中　　華　　民　　國　 九十六 　年 　一 　月 　廿三 　日
　　　　　　　　　刑事第十四庭審判長法　官  蘇隆惠
　　　　　　　　　　　　　　　　　  法　官  林秀鳳
　　　　　　　　　　　　　　　　　  法　官  陳玉雲
以上正本證明與原本無異。
如不服本判決，應於收受送達後十日內向本院提出上訴書狀，其
未敘述上訴之理由者並得於提起上訴後十日內向本院補提理由書
（均須按他造當事人之人數附繕本）。
                                    書記官  陳思云
中　　華　　民　　國　　96　　年　　1 　　月　　24　　日
附錄：本案論罪科刑法條全文
修正前毒品危害防制條例第4條
製造、運輸、販賣第一級毒品者，處死刑或無期徒刑；處無期徒刑者，得
併科新臺幣 1 千萬元以下罰金。
